臺灣高等法院臺中分院民事判決　八十九年度訴易字第五九號
　　原　告　乙○○
　　被　告　甲○○
右當事人間因傷害刑事案件上訴，原告提起刑事附帶民事訴訟請求侵權行為損害賠償
（八十九年度附民字第二五九號），經本院刑事庭裁定移送民事庭，本院判決如左︰
被告應給付原告新臺幣貳拾萬柒仟參佰玖拾肆元及自民國八十九年九月三日起至清償
日止按年息百分之五計算之利息。
原告其餘之訴及假執行之聲請均駁回。
訴訟費用由被告負擔。
甲、原告方面：
一、聲明：(一)、被告應給付原告新臺幣（下同）五十二萬九千四百四十二元，及自附
　　帶民事訴訟訴狀繕本送達被告翌日起至清償日止，按年息百分之五之利息。(二)、
　　願供擔保請准宣告假執行。
二、陳述：
(一)、被告甲○○於民國八十八年七月八日下午五時三十分許，駕車至原告住處前（臺
　　中縣太平市○○路四七五號），基於殺人之犯意，以木製棒球棍朝原告頭部前額
　　方向揮下毆擊，雖經原告以右手抵擋，仍致原告當場倒地，血流滿身，而受有頭
　　部外傷（前額裂傷長七公分深一公分）合併腦震盪及右前臂前側挫傷五乘三公分
　　，雖經臺灣臺中地方法院八十九年度易字第一○九一號以傷害罪判決被告有罪在
　　案。原告認為原審判決量刑過輕，已聲請檢察官向鈞院提起上訴，現由鈞院審理
　　。
(二)、原告依民法第一百八十四條第一項前段、第一百九十三條、第一百九十五條規定
　　，請求被告連帶給付左列賠償：（一）醫療費：九千四百四十二元。（二）勞動
　　能力損失：原告為茂暐廣告企劃有限公司負責人，平均收入為每月六萬元，原告
　　因此受傷致二個月完全無法工作，受有工作損失一十二萬元。（二）精神慰撫金
　　：原告受傷嚴重，且有腦震盪後遺症，精神損失很大，爰請求慰撫金四十萬元。
(三)原告開廣告公司收入不定。
(四)、以上合計共五十二萬九千四百四十二元及法定利息。
三、證據：提出診斷證明書、營利事業登記證影本各一件、醫藥費收據影本二件為證
　　。
乙、被告方面：
一、聲明：(一)、原告請求被告應付之金額超過一千三百三十一元部分駁回。(二)、如受
　　不利之判決，願供擔保請准宣告免為假執行。
二、陳述：
(一)、原告係拿水晶煙灰缸欲打張素清時，被告見狀用隨地撿起木棒予以撥開，原告不
　　小心被煙灰缸擊中受傷，其頭部外傷並非被告毆打所致，但原告受傷之醫藥費部
　　分，被告願意負擔，惟原告僅向國軍臺中總醫院附設民眾診療服務處繳納醫藥費
　　一千三百三十一元，有該服務處醫藥費用明細清單記載原告實付金額為一千三百
　　三十一元為證，至於八十八年七月十六日至八十九年二月二十三日之醫藥費，原
　　告未舉證因受傷所支出，且多非原告自己支出之費用，因此原告醫藥費損失只有
　　一千三百三十一元，原告關於醫藥費之請求超過一千三百三十一元部分並無理由
　　，請求予以駁回。
(二)、原告於八十八年七月八日受傷以前並無收入證明，其雖有營利事業登記證，但無
　　營業收入證明，其主張平均收入為每月六萬元，不足為憑，且據聞原告並未實際
　　經營廣告業務，並無廣告業務之收入，其以廣告業務之收入主張受有損害，並無
　　證據，且原告受傷約三天後即每天在外面活動，並不影響其工作能力，其無法工
　　作之期間只有三日，並非二個月，原告主張受傷致二個月完全無法工作，受有工
　　作損失十二萬元，並無證據以實其說，其主張為無理由，請求予以駁回。
(三)、原告係拿煙灰缸欲打張素清為被告用木棒撥開，致煙灰缸打到原告頭部受傷，原
　　告之傷自己應負重大過失責任，且原告受傷輕微，並無腦震盪後遺症，原告受傷
　　很快就痊癒，無任何後遺症，其精神未受損害，不宜請求慰撫金，退而言之，如
　　認原告應得慰撫金，因原告受傷輕微，且其受傷係出自原告自己之過失，又依兩
　　造經濟情況，原告請求四十萬元，顯然過高，其請求無理由。
丙、本院依職權調閱本院八十九上易一四一四號傷害案件刑事卷宗（含臺灣臺中地方
　　法院檢察署八十八年度偵字第七四四０號偵查卷、臺灣臺中地方法院八十九年度
　　易字第一０九一號刑事卷），並函詢國軍臺中總醫院。
　　理　　　由
一、本件原告主張：被告甲○○於民國八十八年七月八日下午五時三十分許，駕車至
　　原告住處前（臺中縣太平市○○路四七五號），基於殺人之犯意，以木製棒球棍
　　朝原告頭部前額方向揮下毆擊，雖經原告以右手抵擋，仍致使原告當場倒地，血
　　流滿身，而受有頭部外傷（前額裂傷長七公分深一公分）合併腦震盪及右前臂前
　　側挫傷五乘三公分，原告依民法第一百八十四條第一項前段、第一百九十三條、
　　第一百九十五條規定，求為命被告給付醫療費、工作損失、慰撫金等損害合計五
　　十二萬九千四百四十二元及其法定利息之判決。
二、被告則以：原告係拿水晶煙灰缸欲打張素清時，被告見狀用隨地撿起之木棒撥開
　　，原告不小心被煙灰缸擊中受傷，其頭部外傷並非被告毆打所致，原告於八十八
　　年七月十六日至八十九年二月二十三日之醫藥費，原告未舉證因受傷所支出，因
　　此原告醫藥費損失只有一千三百三十一元，而原告於八十八年七月八日受傷以前
　　並無收入證明，其無法工作之期間只有三日，且原告受傷輕微，並無任何後遺症
　　，其精神未受損害，不宜請求慰撫金，且其請求四十萬元顯然過高等語置辯。
二、原告主張被告於八十八年七月八日下午五時三十分許，在臺中縣太平市○○路四
　　七五號，以木製球棒朝原告頭部前額方揮打，原告以手抵擋，致使原告當場倒地
　　，血流身上，而受有頭部外傷（前額裂傷長七公分深一公分）合併腦震盪及右前
　　臂前側挫傷五乘三公分等情，有原告提出被告不爭執其真正之診斷證明書影本一
　　件、原告受傷治療及現場照片十二張在卷為證，被告雖以原告係拿水晶煙灰缸欲
　　打張素清時，被告見狀用隨地撿起之木棒撥開，原告是被所持煙灰缸擊中受傷，
　　惟查被告若以木棒撥開原告所持水晶煙灰缸，衡情其用力不需太大，縱煙灰缸擊
　　中原告，應屬輕傷，然原告所受之傷為「頭部外傷（前額裂傷長七公分深一公分
　　）合併腦震盪、右前臂前側挫傷五乘三公分、內側挫傷四乘三公分」，此有診斷
　　證明書可據，依其受傷之部位為頭部及右前臂前側及內側等處，其傷痕長度有長
　　達七公分、合併有腦震盪等情，可認為受傷嚴重之現象判斷，應係遭受重擊所致
　　，絕非以木棒撥開或煙灰缸擊中所能造成，且其受傷之部位與原告所指被告打擊
　　之方式及力道相符，且張素清於警局亦稱被告係以球棒毆打（見調閱之臺灣臺中
　　地方法院檢察署八十八年度偵字第七四四０號偵查卷第十三頁），被告所辯不足
　　採，自應認原告主張之事實為真實。刑事部分被告被訴傷害罪亦同此認定，並經
　　本院刑事庭判處有期徒刑三月確定，此有職權調閱之本院八十九年度上易字第一
　　四一四號刑事卷宗及判決可稽，併此記明。
三、按因故意或過失，不法侵害他人之權利者，負損害賠償責任；不法侵害他人之身
　　體或健康者，對於被害人因此喪失或減少勞動能力或增加生活上之需要時，應負
　　損害賠償責任；又不法侵害他人之身體、健康．．．．．．被害人雖非財產上之
　　損害，亦得請求賠償相當之金額。民法第一百八十四條第一項前段、第一百九十
　　三條第一項、第一百九十五條第一項分別定有明文。茲就原告請求上開各項暨金
　　額，審酌析述如下：
　(一)、醫療費用部分：原告主張因上開傷勢共支出醫療費用九千四百四十二元，業經
　　　其提出被告不爭執其真正之國軍臺中總醫院附設民眾診療服務處收據影本二件
　　　為證，均屬醫療必要費用，應予准許。
　(二)、減少勞動能力損失部分：原告主張其受有頭部外傷併腦震盪及右前臂挫傷情，
　　　有原告提出被告不爭執其真正之國軍臺中總醫院附設民眾診療服務處診斷證明
　　　書影本一件為證，又原告八十八年七月九日至八十八年七月十二日在住院四日
　　　，須休養一個月等情，復有國軍臺中總醫院九十年十一月二日（九○）民診查
　　　字第四五二四號函在卷可稽，是原告因被告前開傷害，共計三十四日無法工作
　　　。原告雖提出營利事業登記證，但無營業收入證明，其主張平均收入為每月六
　　　萬元，又稱收入不定云云，並未能提出確實之收入憑證，爰依行政院勞工委員
　　　會所發布之最低工資每月一萬五千八百四十元計算其減少勞動能力損失合計一
　　　萬七千九百五十二元（15840元/30*34=17952元）。
　(三)、原告因被告之傷害行為受傷嚴重，住院及休養合計達一個月四日，精神上受有
　　　痛苦，自得請求非財產上之損害。又原告係經營廣告公司，被告職業做工，無
　　　不動產等情，並為兩造所不爭，本院斟酌兩造之身分、地位、經濟能力等一切
　　　情狀，本院認原告請求被告賠償慰撫金四十萬元，尚嫌過高，應核減為十八萬
　　　元，方屬允當。
　(四)、以上合計，原告可請求之金額為二十萬七千三百九十四元。
四、綜上所述，原告本於侵權行為之損害賠償請求權，請求被告應給付原告五十二萬
　　九千四百四十二元及其法定利息，本院認原告請求在前述損害合計二十萬七千三
　　百九十四元範圍內及自附帶民事訴訟訴狀繕本送達被告（八十九年九月二日送達
　　有送達證書可稽，見本院卷第二十二頁）翌日即八十九年九月三日起至清償日止
　　，按年息百分之五之利息，洵屬正當，應予准許，逾此部分，即非有據，應予駁
　　回。又原告陳明願供擔保，聲請宣告假執行，惟本件訴訟標的金額並未逾新台幣
　　一百萬元，於本件判決後即告確定，並無聲請宣告假執行之必要，原告假執行之
　　聲請，應予駁回。
五、本案事實已臻明確，兩造其餘攻擊防禦方法，不足以影響本判決結果，爰不一一
　　論述，併此敘明。
六、據上論結，本件原告之訴，為一部有理由，一部無理由，依民事訴訟法第七十九
　　條但書、判決如主文。
中　　　華　　　民　　　國　　九十一　　年　　　一　　　月　　二十二　　日
~B1民事第四庭審判長法　官　黃斐君
~B2　　　　　　　　法　官　陳蘇宗
~B3　　　　　　　　法　官　張鑫城
右為正本係照原本作成。
不得上訴。
~B 　 　　　　　　書記官　劉智文
中　　　華　　　民　　　國　　九十一　　年　　　一　　　月　　二十八　　日
　　　　　　　　　　　　　　　　　　　　　　　　　　　　　　　　　　　　Ｙ
